最高法院刑事判決　　　　　　一○○年度台上字第二四三七號
上　訴　人　藍添壽
上列上訴人因違反台灣地區與大陸地區人民關係條例案件，不服
台灣高等法院中華民國九十九年一月十九日第二審判決（九十八
年度上訴字第四七六三號，起訴案號：台灣宜蘭地方法院檢察署
九十七年度偵字第四七九五號），提起上訴，本院判決如下：
    主  文
上訴駁回。
    理  由
按刑事訴訟法第三百七十七條規定，上訴於第三審法院，非以判
決違背法令為理由，不得為之。是提起第三審上訴，應以原判決
違背法令為理由，係屬法定要件。如果上訴理由書狀並未依據卷
內訴訟資料，具體指摘原判決不適用何種法則或如何適用不當，
或所指摘原判決違法情事，顯與法律規定得為第三審上訴理由之
違法情形，不相適合時，均應認其上訴為違背法律上之程式，予
以駁回。本件原審審理結果，認為上訴人藍添壽違反台灣地區與
大陸地區人民關係條例、行使使公務員登載不實文書等犯行明確
，因而維持第一審依行為時牽連犯從一重論處上訴人共同犯上開
條例第七十九條第一項之使大陸地區人民非法進入台灣地區罪刑
之判決，駁回上訴人在第二審之上訴，已詳其調查、取捨證據
之結果及憑以認定犯罪事實之心證理由，並就上訴人否認犯行之
供詞及所辯各語認非可採，予以論述。查(一)、當事人或辯護人聲
請調查之證據，法院認為有調查之必要者，於為調查之處分前，
依刑事訴訟法第一百六十一條之二規定，固應先行聽取當事人或
辯護人就調查證據之範圍、次序及方法之意見，俾淡化職權主義
之色彩，但證據應如何調查，仍屬法院之職權決定，已否調查，
則應以其證據之實體事項為準，與有否依照當事人或辯護人之意
思進行調查之程序無關。依審判筆錄之記載，原審審判長係宣讀
上訴人於警詢所供：羅桂珠想透過跟我結婚來台工作等語，詢問
上訴人有何意見為證據調查，自屬審判長調查證據之處分，上訴
人對該內容既未有爭執，原審未依聲請勘驗警詢錄音，尚與應於
審判期日調查之證據未予調查之違法情形有別。上訴意旨執此所
為之指摘，並非適法之第三審上訴理由。(二)、原判決係依憑上訴
人及羅桂珠於警詢時均供稱其二人在大陸地區公證結婚係為使羅
桂珠能來台工作等語一致，及上訴人供認該次到大陸地區之費用
，皆由綽號「茂大」之不詳姓名成年人所支付，暨案內其他證據
資料，本於推理作用，憑為判斷說明上訴人與羅桂珠並無結婚之
真意，已明所憑證據及認定之理由，另本於證據取捨職權之行
使，對於證人廖阿月、黃詠淮、程惠讌等人之證詞，何以不足採
信，復已論述明白，與卷證資料悉無不合，自屬原審審判職權之
合法行使，核無所謂採證認事違背經驗或論理法則之可言。至卷
附大陸地區人民在台灣定居、居留申請書，由移民署官員所簽註
「面談藍、羅兩人未發現有虛偽結婚之情事」，既與上開證據資
料不符，自不足據為上訴人有利之認定，原判決漏未說明，容有
微疵，究非判決理由不備，上訴意旨執以指摘，自難謂適法。而
其他上訴意旨所指，則係置原判決所為明白論斷於不顧，仍持已
為原判決指駁之陳詞再事爭辯，或對於事實審法院取捨證據與自
由判斷證據證明力之職權行使，徒以自己之說詞，任意指為違法
，或單純為事實上枝節性之爭辯，要與法律規定得為第三審上訴
理由之違法情形，不相適合。其違反台灣地區與大陸地區人民關
係條例案件部分之上訴違背法律上之程式，應予駁回。上開部分
所提起之第三審上訴，既屬不合法而從程序上駁回，則與之有裁
判上一罪關係、不得上訴第三審之行使使公務員登載不實文書部
分，自亦無從為實體上之審判，應併從程序上予以駁回。
據上論結，應依刑事訴訟法第三百九十五條前段，判決如主文。
中    華    民    國  一○○  年    五    月   十二   日
                      最高法院刑事第十一庭
                          審判長法官  賴  忠  星  
                                法官  呂  丹  玉  
                                法官  吳      燦  
                                法官  蔡  名  曜  
                                法官  葉  麗  霞  
本件正本證明與原本無異
                                      書  記  官  
中    華    民    國  一○○  年    五    月   十七   日
                                                      V